臺灣雲林地方法院刑事裁定　　　　　　　 96年度聲再字第6號
再審聲請人
即　被　告　甲○○
上列聲請人因公共危險案件，對本院於中華民國96年3 月20日所
為96年度六交簡字第42號刑事確定判決，聲請再審，本院裁定如
下：
    主  文
再審之聲請駁回。
    理  由
一、聲請意旨略以：被告甲○○前因公共危險案件，經臺灣雲林
    地方法院檢察署以95年度偵字第1427號為緩起訴處分，並命
    被告於收受執行緩起訴處分命令通知書後4 個月內，向「雲
    林縣國民中小學生紓困助學金專戶」繳納新臺幣（下同）3
    萬5 千元後，被告遵期於95年9 月19日向上開專戶支付3 萬
    5 千元，惟忘記將繳款書收據寄回檢察署。嗣檢察官以被告
    違反刑事訴訟法第253 條之2 第1 項第4 款之規定，撤銷緩
    起訴處分確定，並於96年1 月17日，以96年度撤緩偵字第1
    號，復向本院聲請簡易判決處刑。而全案業經本院於96年3
    月20日以96年度六交簡字第42號為第一審刑事簡易判決確定
    。爰依同法第420 條第1 項第6 款，提出「繳款書收據」影
    本1 紙為新證據，聲請再審等語。
二、按刑事訴訟法之再審及非常上訴制度，雖均為救濟已確定之
    刑事判決而設，惟再審係為原確定判決認定事實錯誤而設之
    救濟程序，非常上訴程序則在糾正依原確定判決確認之事實
    為基礎，所生之適用法則違誤，二者迥不相侔。又按有罪之
    判決確定後，為受判決人之利益而聲請再審，必其聲請再審
    之理由合於刑事訴訟法第420 條第1 項或第421 條有足生影
    響於判決之重要證據漏未審酌者，始准許之。倘發見原確定
    判決之審判有違背法令之情事，檢察官應具意見書將卷宗及
    證物送交最高法院檢察署檢察總長，聲請提起非常上訴，再
    由最高法院檢察署檢察總長以非常上訴書敘述理由向最高法
    院提起非常上訴以資救濟，此參同法第441 條至第443 條之
    規定即明。
三、經查：
（一）被告於95年2 月24日21時許起，至同日22時30分許止，於
    　友人住處服用鋁罐裝啤酒約3 瓶後，其呼氣酒精濃度達0.
      95MG/L，已達不能安全駕駛動力交通工具，卻仍於同日22
      時30分許，騎乘車牌號碼KL6-252 號重型機車離去。嗣於
      同日23時50分許，行經雲林縣斗六市○○路○ 段368 號前
      ，因酒後精神不濟，不慎失控撞擊停放於該路段慢車道上
      之鍾豐權所有車牌號碼IB-9875 號自用小客車左後車尾及
      左後照鏡，被告因而受傷送醫。上開犯罪事實，業經被告
      於警詢及偵查中坦承不諱，並有其他書證在卷可佐，因此
      本院96年度六交簡字第42號刑事確定判決，認定被告涉犯
      公共危險之事實並無訛。
（二）按有罪之判決確定後，有左列情形之一者，為受判決人之
      利益，得聲請再審：一、原判決所憑之證物，已證明其為
      偽造或變造者。二、原判決所憑之證言、鑑定或通譯已證
      明其為虛偽者。三、受有罪判決之人，已證明其係被誣告
      者。四、原判決所憑之通常法院或特別法院之裁判已經確
      定裁判變更者。五、參與原判決或前審判決或判決前所行
      調查之法官，或參與偵查或起訴之檢察官，因該案件職務
      上之罪已經證明者，或因該案件違法失職已受懲戒處分，
      足以影響原判決者。六、因發現確實之新證據，足認受有
      罪判決之人應受無罪、免訴、免刑或輕於原判決所認罪名
      之判決者。次按，不得上訴於第三審法院之案件，除前條
      規定外，其經第二審確定之有罪判決，如就足生影響於判
      決之重要證據漏未審酌者，亦得為受判決人之利益，聲請
      再審。刑事訴訟法第420 條第1 項、第421 條分別定有明
      文。而同法第420 條第1 項第6 款所謂發見確實之新證據
      ，係指該證據於事實審法院判決前已經存在，為法院、當
      事人所不知，不及調查斟酌，至其後始行發見，且就證據
      本身形式上觀察，因不以絕對不須經過調查程序為條件，
      但必須顯然可認為足以動搖原有罪確定判決，而為受判決
      人無罪、免訴、免刑或輕於原判決所認罪名之判決者為限
      （最高法院85年度臺抗字第308 號判決意旨參照）。本件
      依據臺灣雲林地方法院檢察署95年5 月19日雲檢明廉95偵
      1427字第12882 號函明確記載被告應將履行完畢之相關文
      件（匯款收據正本）檢送該署，因此被告雖稱其「忘記」
      將繳款書收據寄回檢察署，但仍難謂其主觀上不知有該項
      繳款書收據之存在或不知須將該收據寄回檢察署。故繳款
      書收據，於法院判決前已存在，且為當事人所明知而未提
      出之證據，非屬事後方行發現之新證據。從而，此情形顯
      不符合本院「原判決前已經存在，為法院當事人所不知，
      不及調查斟酌，至其後始行發見」之要件；且本件亦非經
      第二審確定之有罪判決。因此綜上所述，本件並不符合刑
      事訴訟法第420 條第1 項第6 款及第421 條之再審理由，
      並核亦不符合同法第420 條第1 款至第5 款之再審理由，
      故聲請人據以聲請再審自難准許。
（三）再者，被告於緩起訴期間內，須有下列情形之一者，檢察
      官始得依職權或依告訴人之聲請撤銷原處分，繼續偵查或
      起訴：一於期間內故意更犯有期徒刑以上刑之罪，經檢察
      官提起公訴者。二緩起訴前，因故意犯他罪，而在緩起訴
      期間內受有期徒刑以上刑之宣告者。三違背第253 條之2
      第1 項各款之應遵守或履行事項者。刑事訴訟法第253 條
      之3 第1 項定有明文。是檢察官為撤銷緩起訴處分時，應
      以被告於緩起訴期間內具有上開情形之一者為其要件。倘
      不具有上開事由，遽為撤銷原緩起訴處分之處分，即屬違
      法，自不生撤銷緩起訴之效力；茲該撤銷緩起訴之處分既
      屬違法而無效，則原緩起訴處分應仍屬有效。從而，檢察
      官於原緩起訴處分仍屬有效之情形下，又向法院聲請簡易
      判決處刑，其起訴程序違背規定，法院應諭知不受理之判
      決，並得不經言詞辯論為之，此觀刑事訴訟法第303 條第
      1 款、第307 條規定自明。本件依檢察官之撤銷緩起訴處
      分書，其撤銷之事由為被告於緩起訴期間內，未依限支付
      3 萬5 千元與「雲林縣國民中小學生紓困助學金專戶」，
      認被告顯然遲誤履行緩起訴條件期間，違反緩起訴條件，
      有撤銷緩起訴之事由。惟查，被告於臺灣雲林地方法院檢
      察署95年5 月19日雲檢明廉95偵1427字第12882 號函文到
      後4 個月內，即95年9 月19日，確實有向上開專戶之收款
      行臺灣銀行斗六分行支付緩起訴處分金3 萬5 千元，業經
      被告提出該繳款書收據影本1 紙附卷可稽，因此被告於95
      年9 月19日既已向上開專戶，履行緩起訴條件，並無違背
      刑事訴訟法第253 條之2 第1 項第4 款之應遵守或履行事
      項，因此檢察官是否可以被告未及將繳款書收據送回檢察
      署而撤銷緩起訴處分確定後再行起訴，尚有疑義；而原審
      是否應以起訴之程序違背規定，諭知不受理判決，卻為實
      體判決，容有審酌之餘地。綜上理由之說明，本件係原審
      判決適用法令有無違誤可否提起非常上訴之問題，聲請人
      應循非常上訴程序，由最高法院檢察署檢察長向最高法院
      提起非常上訴以資救濟，附此敘明。
四、據上論斷，依刑事訴訟法第434 條第1 項裁定如主文。
中　　華　　民　　國　　96　　年　　6 　　月　  5   　日
                  刑事第四庭   法  官   吳福森
以上正本證明與原本無異。
如不服本裁定，應於裁定送達後5 日內向本院提出抗告狀（須附
繕本）。
                               書記官   陳姵君
中　　華　　民　　國　　96　　年　　6 　　月　　5 　　日
